臺灣高等法院高雄分院刑事判決　　　　 96年度上訴字第811號
上　訴　人　臺灣高雄地方法院檢察署檢察官
被　　　告　甲○○
　　　　　　　　　　（現羈押於臺灣高雄看守所）
上列上訴人因違反毒品危害防制條例案件，不服臺灣高雄地方法
院95年度訴字第4114號中華民國96年3 月15日第一審判決（起訴
案號：臺灣高雄地方法院檢察署95年度毒偵字第2481號），提起
上訴（移送本院併辦案號：同署96年度毒偵字第2322、2884、33
67號），本院判決如下：
    主  文
原判決關於施用第一級毒品部分暨定執行刑撤銷。
甲○○施用第一級毒品，累犯，處有期徒刑壹年，扣案之第一級
毒品海洛因（驗後淨重零點零貳公克，及另沾黏海洛因粉末之
空包裝袋壹只），沒收銷燬之。
    事  實
一、甲○○於民國（下同）88年間，因施用毒品案件，經原審法
    院以88年度毒聲字第656 號、第1428號、第4927號、第9577
    號裁定送觀察、勒戒、強制戒治、停止戒治、撤銷停止戒治
    ，仍施以強制戒治後，於89年9 月29日強制戒治期滿，由台
    灣高雄地方法院檢察署檢察官於89年11月8 日以89年度戒毒
    偵字第1200號為不起訴處分確定；再因施用第一、二級毒品
    案件，經該院以92年度毒聲字第1290號裁定送強制戒治，嗣
    因毒品危害防制條例修正，而於93年1 月9 日執行完畢釋放
    ，且因上開施用毒品、違反電子遊戲場業管理條例等案件，
    經該院分別以92年度訴字第1151號、92年度易字第100 號判
    決，各判處有期徒刑7 月、4 月（應執行刑10月）、6 月確
    定，再經裁定應執行刑1 年3 月確定，於93年2 月12日入監
    執行，而於94年6 月4 日因縮刑期滿執行完畢。詎仍不知悔
    改，復自上開強制戒治釋放後5 年內，基於施用第一級毒品
    之集合犯意，於95年8 月11日晚上11時許，至96年2 月5 日
    晚上某時，在高雄市不詳地點，以注射血管之方式，以最多
    每天3 次，少則三、兩天1 次之頻率，施打第一級毒品海洛
    因，嗣於：(一)95年8 月12日晚上8 時30分許，在高雄市○鎮
    區○○路70號前，因行跡可疑，為警盤查，扣得毒品海洛因
    1 包（驗前淨重0.064 公克，驗後淨重0.032 公克），並採
    尿送檢驗，結果呈毒品海洛因代謝後之嗎啡陽性反應，始悉
    上情；(二)96年1 月24日下午3 時30分許，在高雄市○鎮區鎮
    ○街與鎮○○街口，再因行跡可疑經警盤查，並經其同意採
    尿送驗結果，而呈嗎啡陽性反應，而獲悉上情；(三)同年月29
    日下午3 時許，在高雄市○鎮區○○路與翠亨北路口，因竊
    盜為警查獲，經其同意採尿送驗結果，呈嗎啡陽性反應，再
    查獲其施用海洛因之情；(四)同年2 月8 日中午12時許，在台
    東縣成功鎮○○路28巷7 號前，因毒品案被通緝，為警逮捕
    ，經其同意採尿送驗結果，呈嗎啡陽性反應而查獲。
二、案經高雄市政府警察局新興分局、前鎮分局、台東縣警察局
    成功分局移送臺灣高雄地方法院檢察署檢察官偵查起訴及移
    請本院併案審理。
    理  由
一、訊據被告甲○○對於上揭施用第一級毒品海洛因之事實坦承
    不諱，且被告先後4 次為警查獲後，為警採集其尿液送驗結
    果，均呈嗎啡陽性反應，此有高雄市立凱旋醫院濫用藥物尿
    液檢驗報告3 紙及慈濟大學濫用藥物檢驗中心檢驗總表1 份
    在卷可稽。又扣案之白粉1 包（驗前淨重0.064 公克，驗後
    淨重0.032 公克），經送高雄市立凱旋醫院鑑定結果，係含
    第一級毒品海洛因成分，亦有該院濫用藥物成品檢驗鑑定書
    1 紙在卷可稽。足認被告上開自白，確與卷內積極事證相符
    ，洵堪採為論罪科刑之依據。
二、按犯毒品危害防制條例第10條施用第一、二級毒品之罪者，
    檢察官應先將被告送勒戒處所觀察、勒戒，經觀察、勒戒後
    ，認無繼續施用毒品之傾向者，應即釋放，並為不起訴之處
    分。又觀察、勒戒執行完畢釋放後，5 年內再犯第10條施用
    毒品之罪，檢察官應依法追訴，毒品危害防制條例第20條、
    第23條定有明文。本件被告前因施用毒品案件，經原審法院
    裁定送觀察、勒戒、強制戒治、停止戒治、撤銷停止戒治，
    仍施以強制戒治後，於89年9 月29日戒治期滿，由檢察官以
    89年度戒毒偵字第1200號為不起訴處分確定。被告本件施用
    毒品犯行與其上揭第一次強制戒治完畢之時間，雖相距5 年
    以上，惟參諸同條例第20條、第23條立法理由，修正後之毒
    品危害防制條例就施用毒品者，祇於「初犯」及「5 年後再
    犯」二種情形，有其追訴條件之限制，即須於初犯經觀察、
    勒戒或強制戒治釋放後，5 年內均無施用毒品之行為，始能
    認其前所實施之觀察、勒戒或強制戒治已足遮斷毒癮，而得
    於5 年後再犯時，再予適用初犯之規定，重行觀察、勒戒、
    強制戒治等程序。倘5 年內已經再犯，被依法追訴處罰，縱
    其第3 次（或第3 次以上）施用毒品之時間在初犯釋放5 年
    以後，即與「5 年後再犯」之情形有別，且因其已於「5 年
    內再犯」，顯見其再犯率甚高，原實施觀察、勒戒或強制戒
    治，已無法收其實效，而無5 年戒斷期之存在，自無再經觀
    察、勒戒及強制戒治之必要，應得逕行追訴處罰（參最高法
    院95年台上字第1071號判決意旨）。本件被告既經第一次強
    制戒治執行完畢後，再因施用毒品案件，經原審法院以92年
    度毒聲字第1290號裁定送強制戒治，嗣因毒品危害防制條例
    修正，而於93年1 月9 日執行完畢釋放等情，有台灣高等法
    院被告前案紀錄表1 件足資佐證，則其本件施用毒品海洛因
    之犯行，即非屬同條例第20條第3 項所稱「5 年後再犯」之
    情形，依法即應追訴處罰。
三、查海洛因為毒品危害防制條例第2 條第2 項第1 款所明定之
    第一級毒品，核被告施用海洛因之行為，係犯該條例第10條
    第1 項之施用第一級毒品罪，被告持有海洛因進而施用，其
    持有之低度行為，應為施用之高度行為所吸收，不另論罪。
    又被告雖有多次施用海洛因之行為，惟其時間均在95年7 月
    1 日以後，且係已成癮而無法戒除，乃反覆於短時間內密集
    為之，應屬集合犯之包括單純一罪，公訴人雖僅就被告第1
    次即95年8 月11日晚上11時許施用海洛因之犯行起訴，惟被
    告嗣後至96年2 月5 日之施用海洛因犯行，與起訴部分有集
    合犯之單純一罪關係，為起訴效力所及，本院自得一併予以
    審理。又被告前因施用第一、二級毒品案件，經原審法院分
    別判處有期徒刑7 月、4 月，定應執行刑10月確定，連同其
    違反電子遊戲場業管理條例案件判處有期徒刑6 月，合併裁
    定應執行刑1 年3 月確定，並於94年6 月4 日縮刑期滿執行
    完畢，有台灣高等法院被告前案紀錄表在卷可參，其於5 年
    以內再故意犯本件有期徒刑以上之罪，為累犯，依刑法第47
    條第1 項之規定加重其刑。
四、原審就被告施用第一級毒品部分論罪科刑，固非無見；然查
    被告於95年8 月12日為警查獲，仍繼續施用海洛因至96年2
    月5 日為止，已如前述，原審就被告於95年8 月12日以後施
    用海洛因之犯行未及一併審理，即有未洽。檢察官上訴執此
    指摘原判決不當，非無理由，應由本院將原判決此部分及定
    執行刑予以撤銷，審酌被告前因多次毒品案件，經送觀察、
    勒戒、強制戒治、不起訴處分，且經判決處刑執行完畢後，
    仍不愛惜機會戒除毒癮，再為本件犯行，且屢被查獲，又繼
    續再犯，顯見被告並無戒毒之決心，惟念及被告犯後坦承犯
    行，而施用毒品係戕害自身身體健康，並未危及他人，犯後
    態度尚可，及其罹患急性胰臟炎、低血鈉、低血鉀等病症，
    有高雄看守所函暨檢附之財團法人義大醫院診斷證明書在卷
    足憑等一切情狀，爰予科處有期徒刑1 年，扣案之毒品海洛
    因1 包（驗前淨重0.064 公克，驗後淨重0.032 公克），及
    沾粘上開毒品粉末無法完全析離之空包裝袋1 只，依毒品危
    害防制條例第18條第1 項前段，併應諭知沒收銷燬之。另因
    鑑驗所耗費之上開毒品，既已滅失，爰不另為沒收銷燬之諭
    知。
五、原判決被告施用第二級毒品部分，業已確定，故不再論列，
    附此明。
據上論斷，應依刑事訴訟法第369 條第1 項前段、第364 條、第
299 條第1 項前段，毒品危害防制條例第10條第1 項、第18條第
1 項前段，刑法第11條前段、第47條第1 項，判決如主文。
本案經檢察官許月雲到庭執行職務。
中　　華　　民　　國　　96　　年　　4 　　月　　30　　日
                  刑事第四庭    審判長法  官  蕭權閔
                                      法  官  吳進寶
                                      法  官  陳吉雄
以上正本證明與原本無異。
如不服本判決應於收受本判決後10日內向本院提出上訴書狀，其
未敘述上訴理由者，並得於提起上訴後10日內向本院補提理由書
狀（均須按他造當事人之人數附繕本）「切勿逕送上級法院」。
中　　華　　民　　國　　96　　年　　5 　　月　　1 　　日
　　　　　　　　　　　　　　　　　　　書記官  梁美姿
附錄本件判決論罪科刑法條：
毒品危害防制條例第10條第1項
施用第一級毒品者，處 6 月以上 5 年以下有期徒刑。
                                                      q
